臺灣彰化地方法院刑事判決　　　　　　　 100年度易字第72號
公　訴　人　臺灣彰化地方法院檢察署檢察官
被　　　告　黃嘉發
上列被告因詐欺案件，經檢察官提起公訴（99年度偵字第11355
號），被告於審理期日就被訴事實為有罪之陳述，經合議庭裁定
由受命法官以簡式審判程序審理，判決如下：
    主  文
黃嘉發共同犯詐欺取財罪，處有期徒刑貳月。又共同犯詐欺取財
罪，處有期徒刑貳月。又共同犯詐欺取財罪，處有期徒刑捌月。
應執行有期徒刑玖月。
    犯罪事實
一、黃嘉發與黃銘新（所涉犯行，由本院以100年易字第48號審
    理中）係叔姪，緣黃銘新自民國97年10月起至98年12月15日
    間，即加入不詳年籍之成年男子在大陸所組詐欺集團，該詐
    欺集團之分工方式，係由黃銘新在台灣地區負責取得人頭帳
    戶資料，提供給大陸之集團成員，再由詐欺集團透過電話、
    網路，假藉香港六合彩中獎、電話購物等名義，誘使不知情
    者陷於錯誤，依指示匯款至黃銘新所提供之指定人頭帳戶內
    ，再由黃銘新負責提領人頭帳戶內之款項匯至大陸，黃銘新
    並可獲得詐領項百分之5至10之利潤，而黃嘉發除知黃銘新
    參與上揭詐欺集團之情外，復知黃銘新指示其對外搜購人頭
    帳戶目的，係要與黃銘新分工合作完成詐欺集團所欲實施之
    上揭詐欺行為，乃黃嘉發竟自98年10月底起至98年12月16日
    止，與黃銘新及其餘詐欺集團成員共同基於為自己不法所有
    之犯意聯絡，加入該詐欺集團，並接受黃銘新指示對外搜購
    人頭帳戶，供黃銘新所屬詐欺集團從事詐欺使用，期間黃嘉
    發除提供其名下合作金庫和美分行、第一銀行和美分行帳戶
    給黃銘新所屬詐欺集團使用外，黃嘉發另對外搜購臺灣中小
    企業銀行和美分行戶名林詩涵、帳號0000 0000000號之存摺
    、提款卡及密碼，及另三個不詳年籍者之帳戶資料交付給黃
    銘新轉交所屬詐欺集團使用，黃嘉發復提供他人名義申辦之
    0000000000電話門號給黃銘新，作為黃銘新與所屬詐欺集團
    聯絡提領詐欺款項不被查獲之用。另黃銘新亦對外搜購華南
    銀行和美分行戶名李雅惠（業經判決免訴確定）帳號000000
    000000號、彰化銀行彰化分行戶名李文聞（所涉犯行由本院
    以100年易字第100號審理中）帳號000000000000號，及華南
    商業銀行和美分行戶名林高瑞帳號000000000000號之存摺、
    提款卡及密碼，交付詐欺集團使用。
二、嗣詐欺集團取得上揭黃銘新提供臺灣中小企業銀行和美分行
    戶名林詩涵帳號00000000000號帳戶、華南銀行和美分行戶
    名李雅慧帳號000000000000號帳戶、彰化銀行彰化分行戶名
    李文聞帳號000000000000號帳戶，及華南商業銀行和美分行
    戶名林高瑞帳號000000000000號帳戶之提款卡及密碼後，即
    分別於下列時地，為下列行為:
（一）、於98年11月5日下午7時至9時許，透過電話與住在台北
        市之蕭富雄聯絡，向蕭富雄誆稱「可以電話訂購貨物，
        惟須依指示匯款至指定帳號」云云，致蕭富雄不疑有詐
        陷於錯誤，於98年11月6日匯款新臺幣（下同）25,000
        元，至華南銀行和美分行戶名李雅惠、帳號0000000000
        00號帳戶內，旋於當日遭提走。
（二）、98年11月16日上午8時許，透過電話與住在花蓮縣之鍾
        振華聯絡，誆稱「鍾振華中獎獎金約港幣160萬左右，
        惟須先匯手續費15,000元至指定帳戶」云云，致鍾振華
        陷於錯誤，於98年11月16日匯款新臺幣（下同）15,000
        元，至彰化銀行彰化分行戶名李文聞、帳號0000000000
        00號帳戶內，旋於當日遭提走。
（三）、98年12月1日，網路交友平台不詳年籍者向邱子倫誆稱
        「所買香港彩券中獎，要把獎金686萬元匯給邱子倫」
        云云，致邱子倫不疑有詐陷於錯誤，除於當日匯款120,
        000元至臺灣中小企業銀行和美分行戶名林詩涵帳號000
        00000000號帳戶內，復接續於98年12月9日匯款110,000
        元至華南商業銀行和美分行戶名林高瑞帳號0000000000
        00號帳戶內，旋該等匯款入帳後，即遭提走。
（四）、嗣經警依通訊監察，得知上情，持搜索票前往彰化縣線
        西鄉○○路7號黃銘新家中實施搜索，扣得林詩涵、林
        高瑞上開帳戶，始循線查悉上情。
三、案經蕭富雄、鍾振華、邱子倫訴由彰化縣警察局移送臺灣彰
    化地方法院檢察署檢察官偵查起訴。
    理  由
一、被告黃嘉發於本院審理中，就上揭犯罪事實均為有罪之陳述
    ，且所犯係死刑、無期徒刑、最輕本刑3年以上有期徒刑以
    外之罪，經本院合議庭依刑事訴訟法第273條之1第1項之規
    定，裁定由受命法官獨任進行簡式審判程序，先予敘明。
二、按被告以外之人於審判外之言詞或書面陳述，除法律有規定
    者外，不得作為證據，刑事訴訟法第159條固定有明文，惟
    被告以外之人於審判外之陳述，雖不符同法第159條之1至之
    4規定，而經當事人於審判程序同意作為證據，法院審酌該
    言詞陳述或書面陳述作成時之情況，認為適當者，亦得為證
    據；又當事人、代理人或辯護人於法院調查證據時，知有第
    159條第1項不得為證據之情形，而未於言詞辯論終結前聲明
    異議者，視為有前項之同意，同法第159條之5亦定有明文。
    查本判決所引用之下列各項證據方法之證據能力，被告於本
    院審理時表示無意見，同意有證據能力，且被告及檢察官於
    本院審理中調查證據時，知有刑事訴訟法第159條第1項不得
    為證據之情形，亦未於言詞辯論終結前聲明異議，且本院審
    酌該等證據作成之客觀情況均無不當，並無不宜作為證據之
    情事，依刑事訴訟法第159條之5之規定，認均具有證據能力
    。
三、上開犯罪事實，業據被告黃嘉發於本院審理時坦承不諱，核
    與證人蕭富雄（99年度偵字11355號卷、第13頁）、鍾振華
    （99年度偵字11355號卷、第11頁）及邱子倫（99年度偵字
    11355號卷、第66頁）於警詢之指述，及證人李雅惠、李文
    聞於警詢及檢察官偵查中（99年度偵字第11355號卷第15頁
    、第19頁、第32頁背面；本院卷一、第160頁背面）證述相
    符，並據證人林高瑞及共犯黃銘新於本院審理時結證屬實（
    本院卷二、第113頁、第148頁背面至149頁），復有合作金
    庫商業銀行和美分行99年10月6日合金和存字第0990004166
    號函附黃嘉發帳號0000000000000之取款憑條（99年度簡上
    字第81頁以下）、彰化商業銀行彰化分行100年1月24日彰彰
    字第10000215號函附戶名李文聞帳號00000000000000號開戶
    資料及交易明細（本院卷一、第35頁以下）、華南商業銀行
    和美分行100年1月28日華美存字第1000047號函附林高瑞帳
    號000000000000號存款往來明細表暨對帳單（本院卷一、第
    229頁）、臺灣中小企業銀行和美分行10 0年3月16日100和
    美字第56號函附戶名林詩涵帳號00000000000號開戶資料及
    往來資料（本院卷二、第46頁以下）、華南商業銀行和美分
    行100年3月25日華美存字第1000144號函附戶名李雅惠帳號0
    00000000000號往來明細表及印鑑變更申請書（本院卷二、
    第55頁以下）、0000000000門號申裝資料（本院卷二、第63
    頁）、通聯譯文（本院卷一、第41至144頁）附卷足稽。足
    證被告黃嘉發審理時之自白與事實相符，得為不利被告認定
    之依據。本案事證明確，被告上開犯行，洵堪認定，應依法
    論科。
四、凡以自己犯罪之意思而參與犯罪，無論其所參與者是否犯罪
    構成要件之行為，皆為正犯，其以幫助他人犯罪之意思而參
    與犯罪，其所參與者，苟係犯罪構成要件之行為，亦為正犯
    ，必以幫助他人犯罪之意思而參與犯罪，其所參與者又為犯
    罪構成要件以外之行為，始為從犯（最高法院25年上字第22
    53號判例要旨參照）。是如參與實施犯罪構成要件之行為，
    且非係出於幫助之意思提供助力，即非屬幫助犯，而為共同
    正犯。而電話、網路詐騙此一新近社會犯罪型態，自刊登廣
    告、收集人頭帳戶、電話卡、撥打電話或刊登網路訊息實施
    詐騙、指定被害人匯款帳戶、自人頭帳戶提領款項、取贓分
    贓等階段，乃係需由多人縝密分工方能完成之集團性犯罪，
    本件被告黃嘉發除受黃銘新指示負責搜集金融機構帳戶供黃
    銘新所屬詐騙集團詐欺匯款使用，復提供0000000000門號給
    黃銘新，作為黃銘新與所屬大陸詐欺集團聯絡提領款項不被
    查獲之用等情，已如前述，是被告黃嘉發所為已非係出於幫
    助詐欺取財之意思提供助力，且其已參與實施詐欺取財之犯
    罪構成要件行為，依上揭所述，被告黃嘉發顯非僅居於幫助
    犯之地位，而均應論以共同正犯。又共同實施犯罪行為之人
    ，在合同意思範圍以內，各自分擔犯罪行為之一部，相互利
    用他人之行為，以達其犯罪之目的者，即應對於全部所發生
    之結果，共同負責（最高法院28年上字第3110號判例參照）
    。茲黃銘新向被告搜購帳戶及電話卡時，有將要用於詐騙之
    情告知被告，黃銘新遂分批向被告黃嘉發取得人頭帳戶之情
    ，業據證人黃銘新於本院審理時結證屬實（本院卷二、第14
    8、149頁背面），故被告受黃銘新指示為上揭行為，已知黃
    銘新所屬詐欺集團即係以上揭方式，對外行騙，故被告自98
    年10月底起至98年12月16日止，接受黃銘新指示對外搜購人
    頭帳戶及人頭電話號碼期間，對於黃銘新所屬詐欺集團，利
    用黃銘新搜購所得人頭帳戶從事之詐欺犯罪，有犯意聯絡及
    行為分擔，當可認定。故被告黃嘉發提供林詩涵之帳戶資料
    給黃銘新，黃銘新復提供林詩涵、李雅惠、李文聞及林高瑞
    之帳戶資料，給詐欺集團使用，其二人雖未親自實施詐欺行
    為，被告黃嘉發對於黃銘新搜購人頭帳戶供詐欺集團犯罪使
    用之所有犯行，亦須負共犯罪責。核被告黃嘉發就犯罪事實
    欄二（一）、（二）、（三）所為，均係犯刑法第339條第1
    項之詐欺取財罪，被告黃嘉發、黃銘新及真實姓名年籍不詳
    之成年人組成之詐欺集團成員，就上揭詐欺犯罪，均有犯意
    聯絡及行為分擔，應論以共同正犯。本件犯罪事實欄二（三
    ）之被害人邱子倫，雖有多次匯款行為，因屬同一被害人於
    不同時日，遭同一詐騙行為，致多次匯入不同之人頭帳戶，
    該被害人邱子倫之所有匯款，均係被告黃嘉發所屬詐欺集團
    成員基於向同一被害人犯罪之意思，並於密切接近之時地實
    施，該各行為之獨立性極為薄弱，在刑法評價上，以視為數
    個舉動之接續施行，合為包括之一行為予以評價，較為合理
    ，屬於接續犯，起訴書就此部分犯行，雖未論及被害人邱子
    倫遭詐騙後匯款110,000至華南商業銀行和美分行戶名林高
    瑞帳號000000000000號帳戶內，惟此部分與已起訴之詐欺被
    害人邱子倫犯行部分，既有接續犯之實質上一罪關係，本院
    自得併予審理。詐欺集團取得被告黃嘉發及共犯黃銘新所提
    供人頭帳戶後，先後3次於犯罪事實欄二（一）、（二）、
    （三）所示不同時間，分別詐欺被害人蕭富雄、鍾振華及邱
    子倫，顯係另行起意，犯意各別，故被告黃嘉發就上揭3次
    詐欺犯行，亦應分論併罰。爰審酌被告黃嘉發不思以正當途
    徑賺取財物，竟加入上開犯罪集團，擔任搜購人頭帳戶供詐
    欺取財，復提供人頭電話號碼供共犯黃銘新與大陸詐欺集團
    聯絡詐欺犯罪，以避免詐欺集團詐欺犯行遭查獲，嚴重干擾
    社會正常交易及社會人際間之互信，破壞社會交易秩序，有
    礙正當工商業務之發展，其行應予非難，併斟酌其犯罪後已
    坦承犯行，知所悔悟，犯罪後態度尚佳，各該次犯罪之動機
    、目的均僅為圖一己之私利、手段尚屬平和，迄至本案言詞
    辯論終結前，均尚未與被害人達成民事和解等一切情狀，及
    被害人蕭富雄、鍾振華被騙金額非鉅，就犯罪事實欄二（一
     ）及（二）之犯行，分別從輕各量處有期徒刑2月，再參以
    被害人邱子倫被騙金額較多之情，故就犯罪事實欄二（三）
    之犯行，量處較重之有期徒刑8月，並定其應執行之刑，以
    資儆懲。
五、台灣台北地方法院檢察署100年度偵字第2644號請求併辦意
    旨，乃係就被害人陳碧玲受詐騙之後，將款項匯入被告黃嘉
    發合作金庫銀行和美分行帳號0000000000000帳戶內事實請
    求併予審理，然經本院審理後，認定被告乃係詐欺取財之共
    同正犯，已如前述，雖被害人陳碧玲亦遭同一詐騙集團詐取
    財物而匯款15萬元入被告黃嘉發合作金庫銀和美分行帳號00
    00000000000帳戶中，但因被告黃嘉發提供上揭合作金庫銀
    和美分行帳號0000000000000供詐騙使用之犯罪事實，未經
    檢察官起訴，本案起訴書所以記載「黃嘉發先將其名下合作
    金庫商業銀行和美分行所申請之000000000000帳戶提供給黃
    銘新...黃嘉發繼而在黃銘新指示下，以新臺幣2500元之對
    價提供其所有之0000000000號行動電話與黃銘新，供為詐欺
    集團成員間彼此連繫使用」，純係起訴檢察官敘述被告黃嘉
    發與共犯黃銘新就起訴之犯行，因為有上揭情形之存在，而
    可認有共犯關係之文字記載，並非起訴「被告提供合作金庫
    商業銀行和美分行帳號000000000000帳戶及0000000000號門
    號，給黃銘新轉交詐欺集團詐欺使用後，嗣詐欺集團以合作
    金庫商業銀行和美分行帳號000000000000帳戶及0000000000
    號門號，用以詐欺」之犯罪事實，業據蒞庭檢察官於本院審
    理時明確陳述，自難認被告黃嘉提供合作金庫商業銀行和美
    分行帳號000000000000帳戶及0000000000號門號給黃銘新所
    屬詐欺集團使用之犯行，亦係起訴審理範圍，此觀起訴書未
    具體敘明「被告提供合作金庫商業銀行和美分行帳號000000
    000000帳戶及0000 00 0000門號後，詐欺集團有用上揭合作
    金庫商業銀行和美分行帳號000000000000帳戶及0000000000
    門號，於何時？何地？以何方式？詐欺何人？」自明，且縱
    認移送併辦部分構成犯罪，與本案起訴審理之犯行，亦屬數
    罪之關係，並無裁判上一罪關係，非起訴效力所及，本院無
    從併案審理，應由檢察官另行處理，又林詩涵及林高瑞帳戶
    被作為詐欺犯罪用，事實如何，亦應由檢察官處理，附此敘
    明。
據上論斷，依刑事訴訟法第273條之1第1項、第299條第1項前段
，刑法28條、第339條第1項、第51條第5款，刑法施行法第1條之
1第1項、第2項前段，判決如主文。
本案經檢察官施教文到庭執行職務。
中    華    民    國   100    年    9     月    13    日
                  刑事第四庭  法  官  陳義忠
以上正本證明與原本無異。
如不服本判決應於收受判決後10日內，向本院提出上訴書狀，並
應敘述具體理由;其未敘述上訴理由者，應於上訴期間屆滿後20
日內向本院補提理由書（均須按他造當事人之人數附繕本）「切
勿逕送上級法院」。
告訴人或被害人對於判決如有不服具備理由請求檢察官上訴者，
其上訴期間之計算係以檢察官收受判決正本之日期為準。
中    華    民    國   100    年    9     月    13    日
                              書記官  吳曉玟
刑法第339條
意圖為自己或第三人不法之所有，以詐術使人將本人或第三人之
物交付者，處五年以下有期徒刑、拘役或科或併科一千元以下罰
金。
以前項方法得財產上不法之利益或使第三人得之者，亦同。
前二項之未遂犯罰之。